臺灣臺北地方法院刑事判決　　　　　　100年度交易字第320號
公　訴　人　臺灣臺北地方法院檢察署檢察官
被　　　告　謝 佩 真
　　　　　　陳 錦 龍
　　　　　　陳王寶銀
上列被告等因過失傷害案件，經檢察官提起公訴（100 年度偵字
第8532號），判決如下：
    主  文
謝佩真、陳錦龍、陳王寶銀因過失傷害人，各處拘役肆拾日，如
易科罰金，均以新臺幣壹仟元折算壹日。
    事  實
一、謝佩真於民國100 年1 月10日晚間10時許，騎乘車牌號碼J9
    C-186 號重型機車，沿新北市○○市○○路行駛至該路68號
    前，本應注意夜間應開亮頭燈，並應注意車前狀況、隨時採
    取必要之安全措施，適有行人陳錦龍、陳王寶銀本應注意設
    有行人穿越道者，必須經由行人穿越道穿越，不得在其100
    公尺範圍內穿越道路，又在劃有分向限制線之路段，不得穿
    越道路，且依當時天候雖雨，但夜間有照明、柏油路面濕潤
    、無缺陷、無障礙物，視距良好，並無不能注意之情事，陳
    錦龍、陳王寶銀竟疏於注意，在該劃有分向限制線且在100
    公尺內設有行人穿越道之路段，貿然穿越道路，而謝佩真則
    疏未注意渠2 人在該路段穿越馬路，亦未採取必要之安全措
    施，煞車不及而撞倒陳錦龍、陳王寶銀，謝佩真亦人車滑倒
    ，致陳錦龍受有頭部外傷併頭皮及臉部撕裂傷，陳王寶銀受
    有肘、手挫傷、未明示性質之顱內受傷及頭皮之開放性傷口
    ，謝佩真受有左上正中門齒缺失、頭臉部外傷、上唇挫傷、
    牙齒斷裂、前額、鼻及左小腿挫傷等傷害。嗣謝佩真、陳錦
    龍、陳王寶銀於肇事後，在未被有偵查犯罪職權之機關或公
    務員知悉犯罪行為人前，不逃避裁判，於警員前往現場處理
    時，均當場承認為肇事人，自首而接受裁判。
二、案經陳錦龍、陳王寶銀、謝佩真訴由新北市政府警察局新店
    分局移請臺灣臺北地方法院檢察署檢察官偵查起訴。
    理  由
一、證據能力之判斷：
    被告謝佩真、陳錦龍、陳王寶銀對於下列各項證據方法，均
    未爭執其證據能力，並同意作為證據（見本院卷第26頁反面
    至第27頁），本院審酌其作成時之情況，認為並無不適當之
    情事，均得作為證據，合先敘明。
二、認定事實所憑之證據及理由：
    訊據被告謝佩真固承認有未注意車前狀況之過失（見本院卷
    第14頁反面），然辯稱：當時伊係綠燈直行，若非陳錦龍、
    陳王寶銀闖紅燈又未走行人穿越道，侵害伊路權，不致生本
    件車禍等語（見本院卷第14頁反面、第27頁）；被告陳錦龍
    、陳王寶銀雖承認有未經行人穿越道穿越道路之過失（見本
    院卷第24頁反面），惟辯稱：謝佩真騎車很快，未開大燈等
    語（見本院卷第26頁反面、偵查卷第10、13、15、16、53頁
    ）。經查：
  (一)被告謝佩真騎乘機車、被告陳錦龍、陳王寶銀穿越道路，於
    前揭時、地發生碰撞車禍之事實，為被告3 人所不爭執，且
    有新北市政府警察局新店分局警員據報到場製作之談話紀錄
    表、道路交通事故現場圖、道路交通事故調查報告表及現場
    照片6 張、機車車損照片6 張附卷可考（見偵查卷第15至21
    、30至35頁），應堪認定。車禍發生後，被告3 人均送往天
    主教耕莘醫院急診，經醫師診斷被告陳錦龍受有頭部外傷併
    頭皮及臉部撕裂傷，被告陳王寶銀受有肘、手挫傷、未明示
    性質之顱內受傷及頭皮之開放性傷口，被告謝佩真受有左上
    正中門齒缺失、頭臉部外傷、上唇挫傷、牙齒斷裂、前額、
    鼻及左小腿挫傷，建議被告謝佩真進行左上正中門齒之贗復
    治療，此有該醫院出具之診斷證明書共4 份（見偵查卷第26
    至29頁、本院卷），被告謝佩真因而於100 年1 月13日在重
    新牙醫診所進行人工植牙，有收據1 份可稽（見本院卷第16
    頁），是被告3 人受有傷害結果，亦堪認定。
  (二)就上開車禍之肇事責任，訊據被告謝佩真坦承：「撞到以後
    我才發現有行人」、「我肇事以後才發現對方。來不及反應
    」、「（問：發現危險時距離對方多遠？採取何種反應措施
    ？）大約1 公尺，來不及反應」（見偵查卷第7 、17頁），
    且於檢察官訊問及本院審理時，承認有未注意車前狀況之疏
    失（見偵查卷第53頁、本院卷第24頁反面）。又被告陳錦龍
    、陳王寶銀一致指稱被告謝佩真當時未開車頭大燈（見偵查
    卷第10、13、15、53頁），雖為被告謝佩真所否認（見偵查
    卷第6 頁），惟觀諸道路交通事故現場圖得知，該處係雙向
    各2 車道之路段，被告3 人發生車禍之地點係在外側車道（
    見偵查卷第19頁），可見被告陳錦龍、陳王寶銀已穿越內側
    車道來到外側車道始遭被告謝佩真撞及，則被告謝佩真倘有
    開亮頭燈，實難毫無發覺被告陳錦龍、陳王寶銀2 人一同在
    該路段穿越道路。因此，被告陳錦龍、陳王寶銀指稱被告謝
    佩真未開亮頭燈一節，核與事理相符，堪以採信。基此，被
    告謝佩真騎乘機車至該路段，遇有被告陳錦龍、陳王寶銀穿
    越道路時，因未開亮頭燈且未注意車前狀況、未採取必要之
    安全措施，應堪認定。至於被告陳錦龍、陳王寶銀另指稱：
    被告謝佩真車速很快云云（見偵查卷第10、13、15、16、53
    頁、本院卷第26頁反面），惟被告陳錦龍指述其時速高達70
    至80公里（見偵查卷第15頁），對照被告陳錦龍、陳王寶銀
    2 人所受前揭傷勢係皮肉外傷，佐以渠2 人當時年齡已屆62
    歲、65歲，倘若被告謝佩真當時時速高達70至80公里，其機
    車撞擊被告陳錦龍、陳王寶銀所造成之傷勢絕非僅此。故被
    告陳錦龍指述被告謝佩真之行車時速應屬誇大，難以遽採。
    據被告謝佩真自稱行車速度：「（問：肇事當時行車速率多
    少？）50公里/ 小時」（見偵查卷第17頁），未逾道路交通
    安全規則第93條第1 項第1 款之行車時速限制，此外，尚無
    積極證據足證被告謝佩真有何超速行駛之過失，就此部分自
    難逕予推認，應予辨明。
  (三)而被告陳錦龍、陳王寶銀方面，渠2 人於本院審理中均承認
    有未經行人穿越道穿越道路之過失（見本院卷第24頁反面）
    ，又據被告陳錦龍陳稱：「我在10公尺遠的距離有看到對方
    ，我有舉手示意請對方注意」、「我遠遠就有看到對方……
    我在對方距離我約5 公尺處時，我有舉手示意對方注意」、
    「（問：你當時有無看見對方J9C-180 號普重機車，距離你
    多遠？）大約40公尺」、「我就站在那邊不動，想說她會閃
    過我們」（見偵查卷第10、15、53頁），另被告陳王寶銀稱
    ：「我在很遠（約20公尺）的距離有看到對方」、「（問：
    你當時有無看見對方J9C-186 號普重機車，距離你多遠？…
    …）大約30公尺」、「我們兩個遠遠就站在該處不動了」、
    「我們沒有走斑馬線是錯的」（見偵查卷第13、16、53頁）
    ，被告陳錦龍、陳王寶銀所述看見被告謝佩真機車之距離前
    後不一、2 人所述亦不相符，難於遽信；縱若被告2 人所述
    為真，被告2 人距離10公尺、20公尺或40公尺之際即已看見
    被告謝佩真機車行駛而至，竟不採取閃避措施而仍站立在車
    道中央，被告陳錦龍迨至5 公尺近距離時始舉手示意，均已
    不足使被告謝佩真反應並踩煞車停止（參本院卷附「煞車距
    離與車輛衝擊」一文），是被告2 人明知有車輛駛至仍逕行
    穿越道路，致被告謝佩真不及注意煞車停止而撞及渠2 人，
    亦屬釀生本件車禍之原因。從而，被告陳錦龍、陳王寶銀就
    被告謝佩真因此車禍所受之傷害結果，亦應負過失責任。
  (四)按汽車行駛時，夜間應開亮頭燈，且汽車行駛時，駕駛人應
    注意車前狀況，並隨時採取必要之安全措施，道路交通安全
    規則第109 條第1 款、第94條第3 項分別定有明文。被告謝
    佩真於上揭時、地駕駛機車，因夜間、天雨，本應注意小心
    駕駛，竟未開亮頭燈，亦未注意車前狀況並採取必要之安全
    措施，至未發覺被告陳錦龍、陳王寶銀在該路段違規穿越道
    路而撞倒該2 人致渠等受傷，應堪認定。又按行人在設有行
    人穿越道、人行天橋或人行地下道者，必項經由行人穿越道
    、人行天橋或人行地下道穿越，不得在其100 公尺範圍內穿
    越道路；在禁止穿越、劃有分向限制線、設有劃分島或護欄
    之路段或三快車道以上之單行道，不得穿越道路，道路交通
    安全規則第134 條第1 項第1 款、第3 款亦有明文。被告陳
    錦龍、陳王寶銀在設有行人穿越道100 公尺範圍內且劃有分
    向限制線之路段，穿越道路，顯違前揭行人穿越道路之規定
    ，亦屬事實。復查車禍發生當時，天候雨、夜間有照明、柏
    油路面濕潤、無缺陷、無障礙物，視距良好，有現場照片及
    道路交通事故調查報告表足憑（見偵查卷第30至32、20頁）
    ，並無不能注意之情事。從而，被告謝佩真騎乘機車、被告
    陳錦龍、陳王寶銀穿越道路，應分別注意前揭規定，且依當
    時情形並無不能注意情事，乃被告3 人竟均疏未注意，致肇
    本件車禍，3 人因而受有前揭傷勢，是被告3 人之過失行為
    與對方受傷結果間，具有相當因果關係甚明。
  (五)綜上，本案事證明確，被告謝佩真騎乘機車、被告陳錦龍、
    陳王寶銀穿越道路，各有應注意、能注意而未注意之過失，
    造成對方受傷之犯行，洵堪認定，應予依法論罪科刑。
三、論罪科刑之依據：
    核被告謝佩真、陳錦龍、陳王寶銀所為，均係犯刑法第284
    條第1 項前段過失傷害罪。且查被告3 人於肇事後，在未被
    有偵查犯罪職權之機關或公務員知悉犯罪行為人前，不逃避
    裁判，於警員前往現場處理時，當場承認為車禍肇事人，自
    首而接受裁判等情，有新北市政府警察局新店分局道路交通
    事故肇事人自首情形紀錄表2 份可考（見偵查卷第24、25頁
    ），是被告3 人已向該管公務員申述犯罪事實，而不逃避裁
    判，合於刑法第62條前段所定對於未發覺之犯罪自首而接受
    裁判之要件，應依該條規定，分別予以減輕其刑。爰審酌：
    (一)被告謝佩真因駕車疏未注意而撞倒陳錦龍、陳王寶銀致渠
    等受傷，被告陳錦龍、陳王寶銀因違規穿越道路致謝佩真煞
    車不及撞擊跌倒而受傷，雙方之過失情節均非輕微；(二)謝佩
    真受傷部分，有其提出收據證明植牙費用為新臺幣（下同）
    5 萬5 千元（見本院卷第16頁），而被告陳錦龍、陳王寶銀
    已請領汽車強制責任保險金1 萬8 千元，另提出中醫醫療費
    用單據及交通費用單據合計將近2 萬元（見本院卷第35至52
    頁），被告陳錦龍、陳王寶銀不願以前揭金額相互抵銷，故
    雙方難以達成和解；(三)被告謝佩真承認未注意車前狀況之疏
    失，被告陳錦龍、陳王寶銀承認未經行人穿越道穿越馬路之
    疏失，然雙方均指對方過失程度較重，故難以達成和解；(四)
    查被告3 人均無犯罪紀錄，有臺灣高等法院被告前案紀錄表
    各3 份附卷足參（見本院卷第4 至6 頁），3 人均係素行良
    好等一切情狀，各量處拘役30日，並均諭知易科罰金之折算
    標準，以示懲儆。
據上論斷，應依刑事訴訟法第284 條之1 、第299 條第1 項前段
，刑法第284 條第1 項前段、第62條前段、第41條第1 項前段，
刑法施行法第1 條之1 第1 項前段、第2 項，判決如主文。
本案經檢察官葉芳秀到庭執行職務。
中    華    民    國   100    年    6     月    13    日
                  刑事第六庭  法  官  林晏如
上正本與原本無異。
如不服本判決，應於判決送達後10日內向本院提出上訴狀（應抄
附繕本）。告訴人或被害人如對於本判決不服者，應具備理由請
求檢察官上訴，其上訴期間之計算係以檢察官收受判決正本之日
期為準。
                              書記官  楊盈茹
中    華    民    國   100    年    6     月    14    日
附錄本案論罪科刑法條全文：
中華民國刑法第284條
因過失傷害人者，處 6 月以下有期徒刑、拘役或 5 百元以下罰
金，致重傷者，處1 年以下有期徒刑、拘役或5 百元以下罰金。
從事業務之人，因業務上之過失傷害人者，處1 年以下有期徒刑
、拘役或1 千元以下罰金，致重傷者，處 3 年以下有期徒刑、
拘役或2 千元以下罰金。